最高法院刑事判決　　　　　　　　　　　　　　　八十八年度台上字第六四九八號
　　上 訴 人
　　即自訴人　樂 嘉 龍
　　被　　告　樂 嘉 虎
　　　　　　　樂 嘉 豹
　　　　　　　甲○○○
　　　　　　　乙 ○ ○
右上訴人因自訴被告等妨害自由等罪案件，不服台灣高等法院高雄分院中華民國八十
六年十一月二十二日第二審判決（八十六年度上訴字第一八五○號，自訴案號：台灣
高雄地方法院八十六年度自字第二○四號），提起上訴，本院判決如左：
    主  文
上訴駁回。
    理  由
按刑事訴訟法第三百七十七條規定，上訴於第三審法院，非以判決違背法令為理由，
不得為之。是提起第三審上訴，應以原判決違背法令為理由，係屬法定要件。如果上
訴理由狀並未依據卷內訴訟資料，具體指摘原判決不適用何種法則或如何適用不當，
或所指摘原判決違法情事，顯與法律規定得為第三審上訴理由之違法情形，不相適合
時，均應認其上訴為違背法律上之程式，予以駁回。本件上訴人樂嘉龍於第一審自訴
被告樂嘉虎、樂嘉豹、甲○○○、乙○○等四人，意圖為自已不法所有，於民國八十
五年四月間將高雄市新興區○○○路一七三號六層房屋各樓梯間之鎖全部損壞換新，
致其無法上達所有之第六樓房屋，經其報案，警員前來處理時，被告等以強暴脅迫手
段阻止其上樓，企圖強佔其所有之第六樓房屋，旋即由被告乙○○強拉其右手，使其
動彈不得，並由被告樂嘉虎毆打胸部等處成傷，被告樂嘉凌則拉下鐵門，以妨害其自
由進出一樓鐵門，因認被告等有刑法第三百零四條、第三百零二條、第三百五十四條
、第二百七十七條之罪，原審維持第一審就自訴毀損傷害部分為不受理，就妨害自由
部分為無罪之判決，駁回上訴人在第二審之上訴。上訴人上訴意旨略以：證人即警員
林國輝於偵查中即證稱：「我看到樂嘉豹勒住樂嘉龍的脖子，樂嘉虎抵住樂嘉龍胸口
貼在牆壁上，不過當時的確是在樂嘉龍已破壞門鎖的情形」，其自屬重要證人，原審
未予以傳訊，自有未盡調查證據能事，且證人楊天才、程謝愛珠、陳坤正亦證被告等
阻止上訴人自由進出一樓出口之鐵門，原審對此不利之證據漏未審酌，顯有違證據法
則，又縱拘束自由之時間短暫，亦應成立妨害自由罪，原審率認與妨害自由或強制罪
之成立要件有間，其認事用法自嫌率斷，又對於妨害自由如何不構成亦未論及，難謂
非違法云云。經查：(一)、依上訴人之自訴意旨，係指被告等於其報警，警員前來時有
妨害其行動自由之犯行，惟依卷內資料，前往處理之警員林國輝於自訴前之偵查中係
證，自訴人與被告等在樓梯口發生衝突，其上前隔開，帶回派出所處理，快發生衝突
要打起來時，其馬上隔開，有無抵住脖子或壓在牆上沒看到，另一警員林錦男證稱，
看到樂嘉虎、樂嘉豹在樓梯口不讓樂嘉龍上去，後來爭吵得厲害，就要打起來，被我
們阻止，之後未看見有誰被壓住脖子（第一○六號偵查卷第十八、二十八頁反面），
證人林錦男、陳坤正於第一審時亦證稱自訴人與被告等有在打（吵）架，證人程謝愛
珠於原審亦證，事先在後面吵架，後來就在前面糾纏在一起，後來警察即來處理（第
一審卷第五十四頁、第六十五頁反面、原審卷第五十七頁），以上證言均未證及被告
等有達於妨害上訴人行動自由之犯行，上訴意旨指原審就林國輝、陳坤正、程謝愛珠
所為證言係不利於被告等，顯係徒憑己意，而未依卷內為具體指摘。至上訴意旨另指
證人即警員林國輝於偵查中即證稱：「我看到樂嘉豹勒住樂嘉龍的脖子，樂嘉虎抵住
樂嘉龍胸口貼在牆壁上，不過當時的確是在樂嘉龍已破壞門鎖的情形」云云，核係證
人楊天才之證詞（同上偵查卷第二十九頁），原判決顯屬誤植，至該證人雖於偵查中
有此證詞，但徵之其於第一審及原審所證係證樂嘉豹勒住樂嘉龍脖子，樂嘉虎推他胸
部，後甲○○○拉下鐵門，警察即來（一審卷第二十七頁反面、原審卷第四十八頁反
面），及上訴人亦指訴被告係阻止其自由進出一樓鐵門，縱認該證人證詞實在，亦係
雙方為共同樓梯通行爭執拉扯間所為，尚難認被告等有妨害上訴人行動自由之故意及
已達於妨害其行動自由之程度，原審維持第一審為被告等剝奪行動自由部分無罪之判
決，其於理由中已先引用自訴人之自訴狀，並敘及上訴人於「渠等爭執間被告樂嘉龍
尚以拔釘器敲開該樓房各樓層間之鐵門門鎖直達六樓」、「復查無其他積極證據足以
證明被告四人及反訴被告有其等上揭互相指訴之妨害自由犯行，原審依前開法律規定
、判例意旨及說明，分別為無罪之諭知。」（原判決第四面第十一、二行，第五面第
六至八行），雖其理由簡略，惟尚非未予說明，既不影響判決主旨，尚難指其違法，
上訴人就此部分之上訴，核與前揭得為第三審上訴理由之法定要件不相適合，其上訴
違背法律上之程式，應予以駁回。(二)、刑事訴訟法第三百七十六條所列各罪之案件，
經第二審判決者，不得上訴於第三審法院，法有明文。本件原判決就上訴人自訴被告
等涉有刑法第三百零四條第一項罪部分，維持第一審為無罪之判決，該罪法定本刑為
三年以下有期徒刑，核屬刑事訴訟法第三百七十六條第一款之案件，既經第二審判決
，自不得上訴於第三審法院。上訴人就此部分之上訴，依上揭說明，難認其此部分上
訴為合法，亦應予駁回。
據上論結，應依刑事訴訟法第三百九十五條前段，判決如主文。
中      華      民      國    八十八    年     十一     月     十八     日
                              最高法院刑事第二庭
                                  審判長法官  莊  來  成
                                        法官  呂  潮  澤
                                        法官  謝  俊  雄
                                        法官  白  文  漳
                                        法官  蘇  振  堂
      右正本證明與原本無異
                                              書  記  官
中      華      民      國    八十八    年     十一     月    二十九    日
